臺灣臺中地方法院刑事判決
110年度易字第1150號
公  訴  人  臺灣臺中地方檢察署檢察官
被      告  洪宏駐



上列被告因詐欺案件，經檢察官提起公訴（109年度偵緝字第211
號），嗣被告於準備程序中就被訴事實為有罪之陳述，經告知簡
式審判程序之旨，並聽取當事人之意見，經本院合議庭裁定由受
命法官獨任進行簡式審判程序，判決如下：
    主    文
洪宏駐犯如附表甲編號1至5所示之罪，各處如附表甲編號1至5主
文欄所示之刑及沒收。應執行有期徒刑壹年捌月，如易科罰金，
以新臺幣壹仟元折算壹日。緩刑伍年，並應依本院110年度中司
刑移調字第1396號調解程序筆錄履行賠償義務。
沒收部分併執行之。
    犯罪事實
一、洪宏駐與馬炯盛（原名馬家豪）相識，洪宏駐意圖為自己不
    法之所有，基於詐欺得利或詐欺取財之犯意，先後為以下犯
    行：
  ㈠於民國103年間，在臺中市○區○○街00巷00號洪宏駐前居處，
    向馬炯盛謊稱：伊於股市獲利甚豐，如交付金錢由其操盤投
    資每月或每年均可獲得分紅云云，致馬炯盛陷於錯誤，由洪
    宏駐帶同馬炯盛分別至聯邦銀行、中國信託商業銀行（下簡
    稱中信銀行）、台新銀行、兆豐國際商業銀行（下簡稱兆豐
    銀行），均由馬炯盛以自己名義辦理信用卡交由洪宏駐以刷
    卡換現金方式借款投資。洪宏駐於取得該等信用卡後，接續
    持該4家銀行信用卡刷卡消費或換現金等，並未將刷該信用
    卡所得金錢、財物用於為馬炯盛投資，至106年6月19日止，
    洪宏駐自聯邦銀行信用卡獲得免支付新臺幣（下同）11萬6,
    726元之利益，自中信銀行信用卡獲得免支付9萬2,540元之
    利益，自台新銀行信用卡獲得免支付10萬1,059元之利益，
    至106年5月止，自兆豐銀行信用卡獲得免支付18萬4,443元
    之利益。嗣馬炯盛發現洪宏駐並未將遭催繳之前揭信用卡欠
    款用於為其投資，且洪宏駐避不見面，始悉上情。
  ㈡於附表一所示日期，在洪宏駐前揭舊居處，接續向馬炯盛謊
    稱：出資投資由伊操盤可獲鉅利云云，致馬炯盛陷於錯誤，
    於附表一所示日期，向花旗銀行預借所示金額後，將所借之
    款項於同日交付予洪宏駐投資，總計48萬3,000元。嗣洪宏
    駐並未將該等款項為馬炯盛投資，而係自行花用，馬炯盛發
    現後欲向洪宏駐催討該款項，然洪宏駐避不見面，始悉上情
    。
  ㈢於103年6月間，在洪宏駐前揭居處，向馬炯盛偽稱：去辦理
    信用貸款，款項伊將用於投資股市云云，致馬炯盛陷於錯誤
    ，辦理中國信託銀行貸款79萬元，並將貸得之款項79萬元交
    付洪宏駐，嗣馬炯盛發現洪宏駐並未將該款項投資，而係自
    行花用且洪宏駐避不見面，始悉上情。
  ㈣於105年間，在洪宏駐前揭居處，向馬炯盛佯稱：先前投資金
    額過少，並無法獲利，要獲利就要投資更大筆資金云云，並
    要求馬炯盛將其位於臺中市○○區○○路0段○○巷00號4 樓之房
    屋（當時市值600萬元）過戶予洪宏駐，進而用洪宏駐名義
    貸款投資，致馬炯盛陷於錯誤，將前揭房屋過戶予洪宏駐，
    嗣馬炯盛發現洪宏駐將前揭房屋向臺灣銀行貸得560萬元後
    ，洪宏駐並未將該款項投資而係自行花用且洪宏駐避不見面
    ，嗣該房屋遭法拍，馬炯盛因而受有房屋過戶之損失。
  ㈤於106年4月28日，與真實姓名、年籍不詳之林姓男子，共同
    意圖為自己不法之所有，並基於詐欺取財之犯意聯絡，在洪
    宏駐前揭居處，由洪宏駐向馬炯盛謊稱：先前投資金額要再
    加碼以獲利，需以你的名義購買二手車，並向汽車租賃公司
    貸款，所得款項清償前揭購車款後，差額可用於投資云云，
    致馬炯盛陷於錯誤，委託洪宏駐全權處理，洪宏駐並將該買
    車、貸款事務交由該林姓男子處理，購得車號000-0000號自
    用小客車（價值73萬8,688元【88萬元-14萬1,312元】），
    並用該車向台新大安租賃公司貸得88萬元，部分款項清償完
    畢前揭購車款後，剩餘款項14萬1,312元匯入馬炯盛台新銀
    行帳號0000-00-0000000-0號帳戶，馬炯盛依洪宏駐要求自
    該帳戶提領3萬6,000元交付該林姓男子，洪宏駐並自該帳戶
    自行提領10萬5,000元後，未將該款項用於投資，而係自行
    花用且洪宏駐避不見面，馬炯盛因而受有背負88萬元貸款及
    前揭車輛之損失。
二、案經馬炯盛告訴臺灣臺中地方檢察署檢察官偵查起訴。
    理    由
壹、程序事項
一、按除被告所犯為死刑、無期徒刑、最輕本刑為3 年以上有期
    徒刑之罪或高等法院管轄第一審案件者外，於前條第1 項程
    序進行中，被告先就被訴事實為有罪之陳述時，審判長得告
    知被告簡式審判程序之旨，並聽取當事人、代理人、辯護人
    及輔佐人之意見後，裁定進行簡式審判程序，刑事訴訟法第
    273 條之1第1項定有明文。查本件被告洪宏駐詐欺案件，被
    告於本院準備程序就被訴事實為有罪之陳述，經本院告知被
    告簡式審判程序之旨，並聽取檢察官、被告之意見後，裁定
    改依簡式審判程序進行審判。
二、按簡式審判程序之證據調查，不受第159條第1項之限制，刑
    事訴訟法第273條之2定有明文，是於行簡式審判程序之案件
    ，被告以外之人於審判外之陳述，除有其他不得作為證據之
    法定事由外，應認具有證據能力。本判決所援引被告以外之
    人於審判外之陳述，因本案採行簡式審判程序，復無其他不
    得作為證據之法定事由，依上說明，應認均具有證據能力，
    合先敘明。
三、至於卷內所存經本院引用為證據之非供述證據部分，審酌與
    本件待證事實間均具有關連性，且無證據證明係實施刑事訴
    訟程序之公務員違背法定程序所取得，亦無證據證明有何偽
    造、變造之情事，復經本院行調查證據程序，是依刑事訴訟
    法第158 條之4 之反面解釋，自應認均具有證據能力，得作
    為證據。
貳、實體事項
一、認定犯罪事實之證據及理由：
　　上揭犯罪事實，業據被告洪宏駐於偵查中及本院準備程序及
    審理時坦承不諱（見偵緝1172卷第84至87頁，偵緝211卷第3
    64至367、646至648頁，本院卷第80、92頁），核與證人即
    告訴人馬炯盛偵查中指訴相符（見偵18645卷第20至21、105
    至106頁，偵緝1172卷第83至87頁，偵緝211卷第364至366、
    377、645至648頁），並與證人周保方偵查中陳述一致（見
    偵18645卷第20至21頁，偵緝1172卷第82至87頁），並有被
    告之財團法人金融聯合徵信中心信用卡正附卡資訊、稅務電
    子閘門財產所得調件明細表、不動產買賣契約書、臺中市○○
    區○○段000地號土地登記第二類謄本、北屯區松竹段1191建
    號建物登記第二類謄本、車號000-0000號車輛租賃契約書、
    被告之票據信用資訊查詢結果、本院107年3月27日中院麟民
    執106司執菊字第124056號執行命令、中國信託銀行個人信
    用貸款約定書（見偵18645卷第11頁正反面、12、33至36、3
    7至38、39至40、41、45頁正反面、86至89、101至102頁）
    、告訴人聯邦銀行信用卡消費明細資料、中信銀行信用卡帳
    單資料、台新銀行信用卡帳單資料、花旗銀行現金回饋白金
    卡月結單、兆豐銀行信用卡帳單資料、本院107年5月23日中
    院麟民執106司執菊字第124056號執行命令、本院民事執行
    處106年10月31日通知、108年4月2日通知、告訴人台新銀行
    存摺封面及內頁影本、台中市○○段0000○號地籍異動索引、
    本院民事執行處108年3月6日通知、告訴人台新銀行存摺封
    面及內頁影本、兆豐國際商業銀行股份有限公司信用卡處10
    9年11月27日兆銀卡字第1090000266號函暨檢附告訴人信用
    卡暨繳款歷史明細表、聯邦商業銀行109年11月25日聯銀信
    卡字第1090021910號函暨檢附告訴人信用卡消費明細資料、
    花旗(台灣)商業銀行股份有限公司110年3月19日(110)政查
    字第79305號函暨檢附告訴人信用卡用戶個人資料、信用卡
    交易明細資料等在卷可稽（見偵緝211卷第21至25、53至83
    、85至167、169至191、193至207、213至219、237、239至2
    43、247至267、303至307、309至315、319至321、31、333
    至345、353、355至357、381、383、、385至631頁），上開
    補強證據足以擔保被告前開任意性自白之真實性，核與事實
    相符，可採為證據，本件事證明確，被告犯行堪以認定，應
    依法論科。
二、論罪科刑：
　㈠核被告所為，就犯罪事實欄一、㈠部分，係犯刑法第339條第2
    項之詐欺得利罪；就犯罪事實欄一、㈡、㈢、㈣、㈤部分，均係
    犯刑法第339條第1項之詐欺取財罪。
　㈡按數行為於同時同地或密切接近之時地實施，侵害同一之法
    益，各行為之獨立性極為薄弱，依一般社會健全觀念，在時
    間差距上，難以強行分開，在刑法評價上，以視為數個舉動
    之接續施行，合為包括之一行為予以評價，較為合理，則屬
    接續犯，而為包括之一罪（最高法院86年度台上字第3295號
    判決意旨參照）。查被告就犯罪事實欄一、㈡於密切接近之
    時間內，即附表一所示之各次時間，收取告訴人所交付之款
    項，接續而為之數個舉動，其各行為之獨立性為薄弱，在時
    間差距上難以強行分開，自應予包括之評價，而認係接續犯
    之實質一罪。　
　㈢按共同正犯，係共同實施犯罪行為之人，在合同意思範圍以
    內，各自分擔犯罪行為之一部，相互利用他人之行為，以達
    其犯罪之目的者，即應對於全部所發生之結果，共同負責（
    最高法院28年度上字第3110號判決意旨參照）。且共同正犯
    ，係共同實施犯罪行為之人，在共同意思範圍內，各自分擔
    犯罪行為之一部，相互利用他人之行為，以達其犯罪之目的
    ，其成立不以全體均參與實施犯罪構成要件之行為為要件；
    參與犯罪構成要件之行為者，固為共同正犯；以自己共同犯
    罪之意思，參與犯罪構成要件以外之行為，或以自己共同犯
    罪之意思，事前同謀，而由其中一部分人實行犯罪之行為者
    ，亦均應認為共同正犯，使之對於全部行為所發生之結果，
    負其責任（最高法院92年度台上字第2824號判決意旨參照）
    。查被告於106年4月28日，與真實姓名、年籍不詳之林姓男
    子，共同意圖為自己不法之所有，並基於詐欺取財之犯意聯
    絡，在被告前揭居處，共同實施犯罪事實欄一、㈤之詐欺取
    財犯罪，具有犯意聯絡及行為分擔，依刑法第28條之規定，
    應為共同正犯。
　㈣被告所為上開犯罪事實欄一、㈠、㈡、㈢、㈣、㈤犯罪，犯意各別
    、行為互殊，應分論併罰。
  ㈤爰以行為人之責任為基礎，審酌被告不思正途賺取所需，貪
    圖一己不法私利，多次以詐欺方式騙取告訴人財物，造成告
    訴人財產蒙受鉅大損害，顯然缺乏法治觀念，原不應輕縱；
    惟念及被告犯後坦承犯行，且已與告訴人於本院達成調解之
    犯後態度，有本院110年度中司刑移調字第1396號調解程序
    筆錄在卷為憑（見本院卷第59至60頁），另告訴人當庭表示
    已與被告達成調解，願意本院給予被告緩刑機會，希望被告
    能依調解筆錄內容履行等語（見本院卷第93頁）；兼衡被告
    自述高職畢業之教育程度、需扶養就讀高中、大學之子女、
    平日打零工維生、經濟狀況不佳等語（見本院卷第93頁），
    暨其犯罪之動機、目的、手段、對被害人所造成之損害等一
    切情狀，各量處如附表甲主文欄所示之刑及沒收，並各諭知
    易科罰金之折算標準。
  ㈥按數罪併罰定應執行刑之裁量仍應兼衡罪責相當及特別預防
    之刑罰目的，具體審酌整體犯罪過程之各罪關係（例如各行
    為彼此間之關聯性《數罪間時間、空間、法益之異同性》、
    所侵害法益之專屬性或同一性、數罪對法益侵害之加重效應
    等）及罪數所反應行為人人格及犯罪傾向等情狀綜合判斷，
    為妥適之裁量，且仍受比例原則及公平原則之拘束，倘違背
    此內部界限而濫用其裁量，仍非適法（最高法院104年度台
    抗字第718號裁定意旨參照）。至刑罰之科處，應以行為人
    之責任為基礎，考量人之生命有限，刑罰對被告造成之痛苦
    程度，係以刑度增加而生加乘效果，而非等比方式增加，如
    以實質累加方式執行，刑責恐將偏重過苛，不符現代刑事政
    策及刑罰之社會功能，故透過定應執行刑程序，採限制加重
    原則，授權法官綜合斟酌被告犯罪行為之不法與罪責程度、
    各罪彼此間之關聯性（例如數罪犯罪時間、空間、各行為所
    侵害法益之專屬性或同一性、數罪對法益侵害之加重效應等
    ）、數罪所反應被告人格特性與傾向、對被告施以矯正之必
    要性等，妥適裁量最終具體應實現之刑罰，以符罪責相當之
    要求，是法院於酌定執行刑時，應體察法律恤刑之目的，為
    妥適之裁量，俾符合實質平等原則（最高法院105年度台抗
    字第626號裁定意旨參照）。也因此，數罪併罰定應執行刑
    之裁量時，應兼衡罪責相當及特別預防之刑罰目的，綜合考
    量行為人之人格及各罪間之關係，具體審酌各罪侵害法益之
    異同、對侵害法益之加重效應及時間、空間之密接程度，注
    意維持輕重罪間刑罰體系之平衡，在依刑法第51條第5 款定
    執行刑者，更應注意刑罰邊際效應隨刑期而遞減及行為人所
    生痛苦程度隨刑期而遞增之情形，考量行為人復歸社會之可
    能性，妥適定執行刑（最高法院108年度台上字第4405號判
    決意旨參照）。本院考量被告所犯，係對告訴人1次詐欺得
    利犯罪、4次詐欺取財犯罪，對象同一、罪質相同、犯罪手
    法相似，倘就其刑度予以實質累加，尚與現代刑事政策及刑
    罰之社會功能不符，茲考量上情，圩衡被告所犯之法律之目
    的、違反之嚴重性及貫徹刑法量刑公平正義理念，爰定其應
    執行之刑如主文所示。
  ㈦按行為經法院評價為不法之犯罪行為，且為刑罰科處之宣告
    後，究應否加以執行，乃刑罰如何實現之問題。依現代刑法
    之觀念，在刑罰制裁之實現上，宜採取多元而有彈性之因應
    方式，除經斟酌再三，認確無教化之可能，應予隔離之外，
    對於有教化、改善可能者，其刑罰執行與否，則應視刑罰對
    於行為人之作用而定。倘認有以監禁或治療謀求改善之必要
    ，固須依其應受威嚇與矯治之程度，而分別施以不同之改善
    措施（入監服刑或在矯治機關接受治療）；反之，如認行為
    人對於社會規範之認知並無重大偏離，行為控制能力亦無異
    常，僅因偶發、初犯或過失犯罪，刑罰對其效用不大，祇須
    為刑罰宣示之警示作用，即為已足，此時即非不得緩其刑之
    執行，並藉違反緩刑規定將入監執行之心理強制作用，謀求
    行為人自發性之改善更新（最高法院102年度台上字第4161
    號判決意旨參照）。經查，被告5年內未曾因故意犯罪受有
    期徒刑以上刑之宣告，有臺灣高等法院被告前案紀錄表在卷
    可按，其因一時失慮，致罹刑典，犯後已知坦承犯行，且已
    與告訴人成立調解並即將按期給付（見本院卷第59至60頁）
    ，盡力彌補所犯造成之損害，悔意殷切，前已敘及，且告訴
    人亦表示希望本院給予被告緩刑機會（見本院卷第93頁），
    信經此偵審程序及刑之宣告，當能促其自我約制而無再犯之
    虞，本院因認所宣告之刑，以暫不執行為適當，然考量調解
    程序筆錄履行所需時間，爰予宣告緩刑5年。又緩刑宣告，
    得斟酌情形，命犯罪行為人向被害人支付相當數額之財產或
    非財產上之損害賠償，刑法第74條第2項第3款定有明文。本
    院斟酌上開被害人之權益，為促使被告確實履行賠償義務，
    認於被告緩刑期間，課予依前開調解內容履行之負擔，應屬
    適當，爰併命被告應依本院110年度中司刑移調字第1396號
    調解程序筆錄所示內容履行賠償義務，被告爾後如有違反該
    調解程序筆錄內容情事，足認宣告緩刑難收預期效果時，告
    訴人得向檢察官陳報，而由檢察官斟酌情節，依法聲請法院
    撤銷緩刑，併此敘明。 　
三、沒收部分：
　　按犯罪所得，屬於犯罪行為人者，沒收之；沒收，於全部或
    一部不能沒收或不宜執行沒收時，追徵其價額，刑法第38條
    之1第1項前段、第3項定有明文。又因犯罪所得之沒收性質
    類似不當得利之衡平措施，非屬刑罰，自不適用嚴格證明法
    則，僅需自由證明為已足，是法院計算犯罪所得，如有卷存
    事證資料可憑，並於理由內就其依據為相當之論述說明，即
    不能遽指為違法（最高法院106年度台上字第3231號判決意
    旨參照）。查本件被告就犯罪事實欄一、㈠犯罪所得為494,7
    68元、犯罪事實欄一、㈡犯罪所得為483,000元、犯罪事實欄
    一、㈢犯罪所得為790,000元、犯罪事實欄一、㈣犯罪所得為5
    ,600,000元、犯罪事實欄一、㈤犯罪所得為105,000元，此等
    犯罪所得應於各犯罪項下宣告沒收，因並未扣案，是均於全
    部或一部不能沒收或不宜執行沒收時，追徵其價額。　
據上論斷，應依刑事訴訟法第273條之1第1項、第299條第1項前
段，刑法第339條第1項、第2項、第28條、第41條第1項前段、第
8項、第51條第5款、第74條第1項第2款、第2項第3款、第38條之
1第1項前段、第3項、第40條之2第1項，刑法施行法第1之1條第1
項，判決如主文。 
本案經檢察官黃怡華提起公訴，檢察官林煒容、蔣得龍到庭執行
職務。 
中　　華　　民　　國　　110 　年　　12　　月　　13　　日
                  刑事第九庭    法  官  彭國能
以上正本證明與原本無異。
如不服本判決應於收受判決後20日內向本院提出上訴書狀，並應
敘述具體理由；其未敘述上訴理由者，應於上訴期間屆滿後20日
內向本院補提理由書（均須按他造當事人之人數附繕本）「切勿
逕送上級法院」。
告訴人或被害人如不服判決，應備理由具狀向檢察官請求上訴，
上訴期間之計算，以檢察官收受判決正本之日起算。 
                                書記官  陳宇萱
中　　華　　民　　國　　110 　年　　12　　月　　14　　日
附表甲.
編號   犯罪事實        主文 1. 犯罪事實欄一、㈠ 洪宏駐犯詐欺得利罪，處有期徒刑伍月，如易科罰金，以新臺幣壹仟元折算壹日。未扣案犯罪所得新臺幣肆拾玖萬肆仟柒佰陸拾捌元沒收，於全部或一部不能沒收或不宜執行沒收時，追徵其價額。　　　 2. 犯罪事實欄一、㈡ 洪宏駐犯詐欺取財罪，處有期徒刑伍月，如易科罰金，以新臺幣壹仟元折算壹日。未扣案犯罪所得新臺幣肆拾捌萬參仟元沒收，於全部或一部不能沒收或不宜執行沒收時，追徵其價額。 3. 犯罪事實欄一、㈢ 洪宏駐犯詐欺取財罪，處有期徒刑伍月，如易科罰金，以新臺幣壹仟元折算壹日。未扣案犯罪所得新臺幣柒拾玖萬元沒收，於全部或一部不能沒收或不宜執行沒收時，追徵其價額。 4. 犯罪事實欄一、㈣ 洪宏駐犯詐欺取財罪，處有期徒刑陸月，如易科罰金，以新臺幣壹仟元折算壹日。未扣案犯罪所得新臺幣伍佰陸拾萬元沒收，於全部或一部不能沒收或不宜執行沒收時，追徵其價額。 5. 犯罪事實欄一、㈤ 洪宏駐共同犯詐欺取財罪，處有期徒刑肆月，如易科罰金，以新臺幣壹仟元折算壹日。未扣案犯罪所得新臺幣壹拾萬伍仟元沒收，於全部或一部不能沒收或不宜執行沒收時，追徵其價額。 
附表一.
編號 借款交付日期 年.月.日 交付金額 1 103.6.3 4萬元 2 103.6.3 4萬元 3 103.6.3 4萬元 4 103.6.3 3萬元 5 103.12.14 3萬元 6 103.12.14 3萬元 7 104.4.17 4萬元 8 104.4.17 1萬元 9 104.8.1 4萬元 10 104.8.1 4萬元 11 104.8.1 1萬元 12 104.12.1 4萬元 13 104.12.1 1萬9,000元 14 105.6.30 4萬元 15 105.6.30 1萬元 16 105.10.28 1萬元 17 106.3.22 9,000元 18 106.4.21 5,000元 
附錄本案論罪科刑所犯法條
中華民國刑法第339條
意圖為自己或第三人不法之所有，以詐術使人將本人或第三人之
物交付者，處5 年以下有期徒刑、拘役或科或併科50萬元以下罰
金。
以前項方法得財產上不法之利益或使第三人得之者，亦同。
前二項之未遂犯罰之。